【裁判字號】    99,審訴,2039
【裁判日期】    990831
【裁判案由】    毒品危害防制條例
【裁判全文】
臺灣高雄地方法院刑事判決            99年度審訴字第2039號
公  訴  人  臺灣高雄地方法院檢察署檢察官
被      告  甲○○
上列被告因毒品危害防制條例案件，經檢察官提起公訴（99年度
毒偵字第2541號、99年度偵字第22624 號），本院依簡式審判程
序判決如下：
    主  文
甲○○施用第一級毒品，累犯，處有期徒刑玖月。又持有第一級
毒品，累犯，處拘役參拾日，如易科罰金，以新台幣壹仟元折算
壹日，扣案第一級毒品海洛因壹包（含包裝袋，驗後淨重零點零
柒伍公克），沒收銷燬之。又施用第一級毒品，累犯，處有期徒
刑玖月。又持有第一級毒品，累犯，處拘役參拾日，如易科罰金
，以新台幣壹仟元折算壹日，扣案第一級毒品海洛因壹包（含包
裝袋，驗後淨重零點零玖貳公克），沒收銷燬之。有期徒刑部分
，應執行有期徒刑壹年肆月。拘役部分，應執行拘役伍拾日，如
易科罰金，以新台幣壹仟元折算壹日，扣案第一級毒品海洛因貳
包（均含包裝袋，驗後淨重各為零點零柒伍公克、零點零玖貳公
克），均沒收銷燬之。
    事  實
一、甲○○前因施用毒品案件，經本院以民國92年度毒聲字6275
    號裁定送觀察、勒戒後，認有繼續施用毒品之傾向，再經本
    院以92年度毒聲字第7640號裁定令入戒治處所施以強制戒治
    ，於93年12月22日視為執行完畢。另於強制戒治視為執行完
    畢後5 年內，因施用毒品案件，經本院以94年度訴字第3782
    號判決判處有期徒刑7 月確定，於95年10月8 日執行完畢出
    監。詎仍未戒絕，復基於持有、施用第一級毒品海洛因之犯
    意，於(一)99年4 月8 日上午8 時許（起訴書依甲○○於偵查
    中之誤述，誤載為4 月7 日上午11時），在高雄市○鎮區鎮
    ○街94號住處內，以針筒注射之方式，施用第一級毒品海洛
    因1 次。另基於持有第一級毒品海洛因之犯意，於99年4 月
    8 日15時30許，在高雄縣鳥松鄉○○路某處，以新臺幣（下
    同）500 元之價金，向姓名年籍均不詳之成年男子，綽號「
    黑仔」，購買海洛因1 包（含包裝袋，驗後淨重0.075 公克
    ），而非法持有之。嗣甲○○未及施用上開海洛因，即於同
    日16時許，在高雄縣鳥松鄉○○路與大埤路口，為警查獲，
    並扣得上開海洛因。甲○○於警方未發覺其施用第一級毒品
    海洛因之前，主動坦承施用毒品犯行，而願接受裁判，且經
    採尿送驗，結果呈嗎啡陽性反應。(二)99年6 月3 日上午7 時
    許，在上開住處內，以將海洛因置於香煙內，再以火點燃施
    用之方式，施用第一級毒品海洛因1 次。另基於持有第一級
    毒品海洛因之犯意，於99年6 月5 日上午7 時，在高雄市○
    ○區○○路橋下某處，以500 元之價金，向姓名年籍均不詳
    之成年男子，綽號「黑仔」，購買海洛因1 包（含包裝袋，
    驗後淨重0.092 公克），而非法持有之。嗣甲○○未及施用
    上開海洛因，即於99年6 月5 日上午7 時30分許，在高雄市
    ○○區○○路70號之4 前，為警盤查，甲○○於警方未發覺
    其持有、施用第一級毒品海洛因之前，主動交付上開海洛因
    扣案，並坦承施用毒品犯行，而願接受裁判，且經採尿送驗
    ，結果呈嗎啡陽性反應。
二、案經高雄縣政府警察局仁武分局、高雄市政府警察局左營分
    局報告臺灣高雄地方法院檢察署檢察官偵查起訴。
    理  由
一、本件被告甲○○所犯均係死刑、無期徒刑、最輕本刑為3 年
    以上有期徒刑以外之罪，其於準備程序中，就被訴事實均為
    有罪之陳述，經本院告知簡式審判程序之旨，並聽取檢察官
    及被告之意見後，合議庭裁定由受命法官獨任進行簡式審判
    程序，合先敘明。
二、上開犯罪事實，均據被告於本院審理時坦白承認。而被告尿
    液經送台灣檢驗科技股份有限公司、高雄市立凱旋醫院鑑驗
    後，結果均呈嗎啡陽性反應（係以GC／MS方式檢驗），有台
    灣檢驗科技股份有限公司99年4 月23日、高雄市立凱旋醫院
    99年6 月24日濫用藥物尿液檢驗報告可參。另扣案海洛因2
    包，經送驗後，確係第一級毒品海洛因（均含包裝袋，驗後
    淨重各為0.075 公克、0.092 公克）之事實，有高雄市立凱
    旋醫院99年5 月3 日、99年7 月6 日濫用藥物成品檢驗鑑定
    書在卷可參。爰審酌(一)氣相層析質譜儀（GC／MS）乃目前就
    藥物篩檢結果必須進一步確認時最常採用之確認方法，因此
    在良好的操作條件之下，以氣相層析質譜儀作藥物及其代謝
    物之定性及定量分析，幾乎不會有偽陽性反應產生，業經行
    政院國軍退除役官輔導委員會台北榮民總醫院於83年4 月7
    日以（83）北總內字第03059 號函示明確。(二)又海洛因係嗎
    啡經化學合成之半人工合成品，毒性倍於嗎啡，其經吸食或
    施打入人體，經新陳代謝作用又分解成嗎啡，故海洛因在進
    入人體後，均以嗎啡型態排於尿液中，故於吸食或施打海洛
    因者尿液中，可檢出嗎啡陽性反應，業經憲兵司令部80年5
    月7 日以（80）鑑驗字第17 46 號函示明確。從而，被告尿
    液經以氣相層析質譜儀鑑驗後，結果均呈嗎啡陽性反應，已
    如前述，是依前開函示意旨及毒品鑑定報告，被告自白核與
    事實相符，其施用第一級毒品海洛因、持有第一級毒品各2
    次之犯行，均堪認定。
三、論罪科刑部分：
  (一)按犯毒品危害防制條例第10條之罪，經觀察、勒戒後，認無
    繼續施用毒品之傾向，應即釋放，並為不起訴處分；認有繼
    續施用毒品之傾向者，應由檢察官聲請法院裁定令入戒治處
    所施以強制戒治，至無繼續戒治之必要，強制戒治期滿，應
    即釋放，由檢察官為不起訴處分。經觀察勒戒、強制戒治執
    行完畢釋放後，5 年內再犯第10條之罪，依93年1 月9 日修
    正施行之毒品危害防制條例第23條第2 項規定意旨，應由檢
    察官偵查起訴。又依修正後之規定，僅限於「初犯」及「5
    年後再犯」二種情形，始應先經觀察、勒戒或強制戒治程序
    。倘被告於5 年內已再犯，經依法追訴處罰，縱其第3 次（
    或第3 次以上）再度施用毒品之時間，在初犯經觀察、勒戒
    或強制戒治執行完畢釋放5 年以後，已不合於「5 年後再犯
    」之規定，且因已於「5 年內再犯」，顯見其再犯率甚高，
    原實施觀察、勒戒或強制戒治，已無法收其實效，即應依該
    條例第10條處罰（最高法院97年度第5 次刑事庭會議決議參
    照）。
  (二)查被告前因施用毒品案件，經本院以92年度毒聲字6275號裁
    定送觀察、勒戒後，認有繼續施用毒品之傾向，再經本院以
    92年度毒聲字第7640號裁定令入戒治處所施以強制戒治，於
    93年12月22日視為執行完畢。另於強制戒治視為執行完畢後
    5 年內，因施用毒品案件，經本院以94年度訴字第3782號判
    決判處有期徒刑7 月確定等情，有臺灣高雄地方法院檢察署
    刑案資料查註紀錄表、臺灣高等法院被告前案紀錄表及臺灣
    高雄地方法院被告院內索引卡記錄表可證。因被告於強制戒
    治視為執行完畢後，5 年內再犯毒品危害防制條例第10條之
    罪，且再犯本院，是依前開說明，應依法論科。
  (三)另海洛因為毒品危害防制條例所稱之第一級毒品，此觀諸該
    條例第2 條第2 項第1 款甚明，被告持有、施用上開毒品，
    核其所為，係違反毒品危害防制條例第10條第1 項施用第一
    級毒品罪、第11條第1 項持有第一級毒品罪（此部分之事實
    均已載明於起訴書犯罪事實，應已發生起訴之效力，本院自
    應併予審究）。被告各次施用第一級毒品前持有第一級毒品
    之行為【係指99年4 月8 日上午8 時、99年6 月3 日上午7
    時許，施用海洛因時之持有行為】，本應各論以持有之罪，
    惟各該次持有毒品之低度行為為其後施用毒品之高度行為所
    吸收，均不另論罪。被告有如事實欄所載徒刑之宣告及執行
    完畢之事實，有上開前案紀錄表可參，其受有期徒刑執行完
    畢後，5 年內故意再犯本件有期徒刑以上之4 罪，均為累犯
    ，應各依刑法第47條第1 項之規定，加重其刑。被告於警方
    未發覺其於99年4 月8 日、99年6 月3 日施用第一級毒品海
    洛因之前，均主動坦承施用犯行，且主動交付海洛因（指99
    年6 月5 日之持有行為，不含99年4 月8 日之持有行為），
    而願接受裁判之事實，有警詢筆錄及職務報告可參，堪認均
    符合自首之要件，依刑法第62條前段，均減輕其刑，並就2
    次施用海洛因及99年6 月5 日持有海洛因部分，均先加而後
    減。被告所犯上開4 罪，犯意各別，應分論併罰之。爰審酌
    被告經觀察勒戒、強制戒治後，均未戒絕毒品，另再施用毒
    品，顯見其自制力不足，無法擺脫毒品，故應藉由刑罰之執
    行，以收教化之功能，並參以被告犯後坦承持有、施用毒品
    犯行，所犯係自傷行為，尚未害及他人，及被告施用第一級
    毒品2 次、持有第一級毒品2 次之時間、數量等一切情狀，
    分別量處如主文所示之刑及定其應執行之刑，且參酌前開情
    狀，就持有第一級毒品部分，分別諭知如主文所示之易科罰
    金折算標準，以資懲儆。
  (四)扣案之第一級毒品海洛因2 包（均含包裝袋，驗後淨重各為
    0.075 公克、0.092 公克），確含有海洛因之成分，有高雄
    市立凱旋醫院上開濫用藥物成品檢驗鑑定書在卷可參，因海
    洛因係屬毒品，不問屬於犯人與否，均依毒品危害防制條例
    第18條第1 項前段規定，均宣告沒收銷燬之。另毒品之外包
    裝，因均與毒品難以析離，應均視同毒品，均一併宣告沒收
    銷毀之。又鑑驗耗損部分，因已滅失，爰不宣告沒收銷燬之
    。
據上論斷，應依刑事訴訟法第273 條之1 第1 項、第299 條第1
項前段，毒品危害防制條例第10條第1 項、第11條第1 項、第18
條第1 項前段，刑法第11條、第47條第1 項、第62條前段、第41
條第1 項前段、第51條第5 款、第6 款，判決如主文。
本案經檢察官陳妍萩到庭執行職務。
中    華    民    國    99    年      8   月    31    日
                  刑事第十庭    法  官  方百正
以上正本證明與原本無異。
如不服本判決應於收受判決後10日內向本院提出上訴書狀。
中    華    民    國    99    年    8     月    31    日
                              書記官  陳莉庭
附錄本判決論罪科刑所依據之法條
毒品危害防制條例第10條
施用第一級毒品者，處 6 月以上 5 年以下有期徒刑。
施用第二級毒品者，處 3 年以下有期徒刑。
毒品危害防制條例第11條第1項
持有第一級毒品者，處 3 年以下有期徒刑、拘役或新臺幣 5 萬
元以下罰金。

司法院資訊處製作；財團法人民間司法改革基金會備份。
